最高法院刑事判決                              八十七年度台上字第二一六三號
    上訴人  台灣高等法院檢察署檢察官
    被  告  甲○○
右上訴人因被告殺人案件，不服台灣高等法院中華民國八十七年四月一日第二審更審
判決（八十六年度上重更(二)字第九六號，起訴案號：台灣桃園地方法院檢察署八十三
年度偵字第一四○一八號），提起上訴，本院判決如左：
    主  文
原判決撤銷，發回台灣高等法院。
    理  由
本件原判決認定上訴人甲○○於民國八十三年六月二十日凌晨，與年約二十餘歲姓名
不詳綽號為「阿賓」之成年男子，在台北縣三重市○○路紅地毯ＫＴＶ飲酒。因丁振
城（已判處無期徒刑確定）於當日凌晨三時三十分許，在桃園縣桃園市○○路二四五
號對面空地搭建之陳奕忠靈堂內，酒後與綽號「儘磅」之不詳姓名男子發生爭執，並
遭數人毆打。丁振城於同日凌晨六時許離開後，竟心存報復而萌殺意。於當日上午七
時許，至上揭ＫＴＶ邀上訴人、「阿賓」同往報復。上訴人遂與丁振城、「阿賓」共
同基於殺人之犯意聯絡，並共同意圖供犯罪之用，未經許可無故持有具有殺傷力可供
軍用之奧地利ＧＬＯＣＫ廠牌一七型口徑九ＭＭ制式半自動手槍二把（含彈匣二個）
，及子彈數顆前往尋釁報仇。由上訴人及「阿賓」分持上揭手槍及子彈。於同日上午
八時許，三人共同搭計程車抵達陳奕忠靈堂後，丁振城乃指向靈堂內稱「這些人都是
」，指使上訴人及「阿賓」開槍。上訴人及「阿賓」即持上揭手槍朝尚在靈堂內之黃
鈺棠、曹玉官、李春貴、曾金榮等人掃射數槍，致黃鈺棠因而受多發性近距離貫穿式
槍傷，造成兩側肺臟破裂、右心室破裂而形成大量血液於胸腔內，併有右腎、肝臟及
腸繫膜之大量破壞，而出血性休克當場死亡；曹玉官受有胸椎第五與六節間骨折脫臼
併脊髓損傷導致下半身完全麻痺、左側第三肋骨骨折、左側氣胸併出血；曾金榮受有
胸腹穿通傷、肝臟及膽囊裂傷、右側橫隔膜破裂；李春貴受有腹部穿通傷、三處小腸
及腸繫膜破裂。曹玉官、曾金榮、李春貴經在該靈堂之他人送醫急救，始倖免於死。
三人行兇後立即逃逸，並將上開手槍二把及子彈四顆藏置於台北縣三重市○○路一七
三號慶一機車行對面淡水河堤防編號○一九○○石樁下方左邊第四石板下。經警循線
查獲丁振城，並查扣上揭槍彈等情。因而將第一審判決撤銷，改判論處上訴人共同殺
人罪刑，固非無見。
惟查：(一)按刑事訴訟法第九十五條規定訊問被告應先告知下列事項：一犯罪嫌疑及所
犯所有罪名。罪名經告知後，認為應變更者，應再告知。二得保持緘默，無須違背自
己之意思而為陳述。三得選任辯護人。四得請求調查有利之證據。本件原判決於訊問
上訴人時，並未踐行上開程序，有其訊問及審判筆錄可按，難認無瑕，且於判決之結
果非無影響，自屬於法有違。(二)原判決認定扣案之奧地利ＧＬＯＣＫ廠牌一七型口徑
九ＭＭ制式半自動手槍二把係違禁物，卻適用刑法第三十八條第一項第二款之規定，
宣告沒收（見原判決第八頁第十三行），自有適用法則不當之違法。檢察官上訴意旨
執以指摘原判決不當，非無理由，應認仍有發回更審之原因。又被告上訴部分，業經
本院另案判決發回更審，附此敘明。
據上論結，應依刑事訴訟法第三百九十七條、第四百零一條，判決如主文。
中      華      民      國    八十七    年      六      月     十八     日
                              最高法院刑事第十庭
                                  審判長法官  吳  雄  銘
                                        法官  池  啟  明
                                        法官  陳  宗  鎮
                                        法官  石  木  欽
                                        法官  吳  火  川
      右正本證明與原本無異
                                              書  記  官
中      華      民      國    八十七   年       六     月     二十二    日
